【裁判字號】    98,訴,1862
【裁判日期】    980629
【裁判案由】    偽造文書等
【裁判全文】
臺灣板橋地方法院刑事判決              98年度訴字第1862號
公  訴  人  臺灣板橋地方法院檢察署檢察官
被      告  乙○○
上列被告因偽造文書等案件，經檢察官提起公訴（98年度偵字第
9044號），本院判決如下：
    主  文
乙○○行使偽造私文書，足以生損害於公眾及他人，處有期徒刑
月，如易科罰金，以新臺幣壹仟元折算壹日；緩刑貳年。
「振興經濟消費券委託他人領取委託書」內「委託人蓋章或簽名
」欄偽造之「甲○○」署名壹枚，沒收。
    事  實
一、乙○○與甲○○均設籍於臺北縣土城市○○路295 巷8 號2
    樓，其雖明知甲○○並未同意或授權其代為領取行政院所發
    放之「振興經濟消費券」﹙以下簡稱消費券﹚，竟基於意圖
    為自己不法之所有及行使偽造私文書之犯意，於民國（下同
    ）98年2 月8 日某時許，在中華郵政股份有限公司板橋郵局
    13支局（即清水郵局，設於臺北縣土城市○○路228 號）外
    ，於「振興經濟消費券委託他人領取委託書」內填寫甲○○
    之個人資料後，偽造「甲○○」之署名於「委託人蓋章或簽
    名」欄，而偽造表示由甲○○委託乙○○領取消費券用意之
    私文書，旋於同日16時30分許，持上開偽造之委託書，連同
    戶口名簿、「振興經濟消費券領取人特殊情形村里長證明書
    」，至前揭郵局，向不知情之郵局人員柯丁方行使之，致柯
    丁方誤以為乙○○係經甲○○授權，乃陷於錯誤而交付消費
    券（面額：新臺幣〈下同〉3,600 元）予乙○○，足以生損
    害於甲○○及中華郵政股份有限公司、行政院等發放消費券
    之正確性。嗣甲○○於98年2 月12日12時30分許，前往上開
    郵局欲領取消費券，始得知已遭人冒名領取，報警處理而循
    線查獲上情。
二、案經甲○○訴由臺北縣政府警察局土城分局移送臺灣板橋地
    方法院檢察署檢察官偵查起訴。
    理  由
一、按被告以外之人於審判外之陳述，雖不符同法第159 條之1
    至之4 之規定，而經當事人於審判程序同意作為證據，法院
    審酌該言詞陳述或書面陳述作成時之情況，認為適當者，亦
    得為證據，刑事訴訟法第159 條之5 第1 項定有明文。本件
    被告及檢察官於審判程序中就下述證據資料屬傳聞證據，且
    不符刑事訴訟法第159 條之1 至之4 之規定者，均同意作為
    證據，而本院審酌各該證據資料作成時之一切客觀情況，認
    為適當，故得為證據，合先敘明。
二、訊據被告乙○○坦承曾至郵局領取告訴人甲○○名下之消費
    券（面額：3,600 元）一事，惟矢口否認有行使偽造私文書
    及詐欺取財之犯行，辯稱：伊未於「振興經濟消費券委託他
    人領取委託書」上簽「甲○○」的名字，伊係持「振興經濟
    消費券領取人特殊情形村里長證明書」前往領取，伊忘記有
    無將「振興經濟消費券委託他人領取委託書」交予郵局人員
    ，而領取告訴人名下之消費券係得告訴人之同意，告訴人係
    其自小扶養，其有權代為領取云云。
三、經查：
（一）上開犯罪事實，業據告訴人甲○○於警詢、檢察官偵查中
      指（證）述基詳，且證人劉基源（里長）於警詢中已證述
      曾交付「振興經濟消費券領取人特殊情形村里長證明書」
      予被告，另證人柯丁方於警詢中亦證述被告持「振興經濟
      消費券領取人特殊情形村里長證明書」、「振興經濟消費
      券委託他人領取委託書」、戶口名簿於前揭時、地領取告
      訴人名下之消費券無誤（見臺灣板橋地方法院檢察署98年
      度偵字第9044號卷第6 頁至第8 頁、第10頁、第11頁），
      復有「振興經濟消費券領取人特殊情形村里長證明書」影
      本2 紙及「振興經濟消費券委託他人領取委託書」影本、
      戶口名簿影本、「振興經濟消費券發放名冊」影本各1 紙
      （見臺灣板橋地方法院檢察署98年度偵字第9044號卷第9
      頁、第16頁至第18頁、第20頁）附卷足憑。
（二）被告雖執前詞置辯，然查：
  １、被告於檢察官偵查中供稱：「（卷附第16頁上面委託書是
      否你自己寫的？）是我簽甲○○的名字，因為我認為我養
      他到大，所以我認為應該有權這樣做。」（見臺灣板橋地
      方法院檢察署98年度偵字第9044號卷第24頁、第25頁），
      ，嗣於本院審理中其亦一度供稱：「（你有沒有寫「甲○
      ○」的名字？）『我是在清水郵局外面寫的』，但是我沒
      有領到錢。」（見本院98年6 月16日審判筆錄），而就該
      「振興經濟消費券委託他人領取委託書」內「委託人蓋章
      或簽名」欄之「甲○○」署名與被告所書寫之字跡加以比
      對，其形態、結構亦甚為相近，是其翻異前供所辯未偽造
      「甲○○」之署名云云，自難採信。
  ２、又依振興經濟消費券領取人資格及發放作業辦法第10條之
      規定，委託他人領取時，應檢附委託書、前三條所定證件
      及受託人之國民身分證，且前開「振興經濟消費券委託他
      人領取委託書」業已交付郵局人員而加以行使，有該委託
      書影本附卷足憑，若非被告持交郵局人員，則郵局人員何
      以能取得而供偵辦，是其辯稱不記得有無交付云云，無非
      避就之詞。
  ３、再者，被告雖辯稱領取告訴人名下之消費券係得告訴人之
      同意云云；惟被告於檢察官偵查中係辯稱：「（為何告訴
      人沒有同意你領他的消費券，你卻領他的消費券？）我有
      事先告知他，『他沒有說話就出門離開』．．．。」，所
      辯已見相歧；而依戶口名簿所示，告訴人僅所寄居之戶籍
      地與被告同一，而被告非屬告訴人之法定代理人，則被告
      是否曾扶養告訴人，與被告是否得未經告訴人同意或授權
      即領取告訴人名下之消費券，顯屬二事，被告所辯實無解
      其於應負之罪責。
四、綜上所述，本案事證已臻明確，被告犯行洵堪認定，自應依
    法論科。
五、核被告乙○○所為，係犯刑法第216 條、第210 條之行使偽
    造私文書罪、刑法第339 條第1 項之詐欺取財罪。被告偽造
    署名之行為係偽造私文書之部分行為，又偽造私文書之低度
    行為則為行使之高度行為所吸收而均不另論罪。被告一行為
    觸犯上開2 罪名，為異種想像競合犯，應依刑法第55條之規
    定，從一重之行使偽造私文書罪處斷。爰審酌被告貪圖一己
    之私利而為本案犯行之犯罪動機、目的、手段、所生危害尚
    輕及其品行、智識程度、犯罪後業將所詐領之3,600 元交還
    告訴人（見本院卷附收據1 紙）等一切情狀，量處如主文所
    示之刑，並諭知如易科罰金之折算標準。查被告未曾受有期
    徒刑以上刑之宣告，此有臺灣高等法院被告前案紀錄表在卷
    足憑，本院認被告受此偵、審訴訟程序及刑之宣告等教訓，
    當益知警惕，應無再犯之虞，且業已交還詐領之款項，故所
    宣告之刑以暫不執行為適當，爰併宣告緩刑2 年，以啟自新
    ，以勵來茲。
六、偽造之「振興經濟消費券委託他人領取委託書」（雖未扣案
    ，但未能證明業已滅失），已交付郵局人員而為行使，非屬
    被告所有之物，惟其內「委託人蓋章或簽名」欄偽造之「甲
    ○○」署名1 枚，仍應依刑法第219 條之規定宣告沒收。
據上論斷，應依刑事訴訟法第299 條第1 項前段，刑法第216 條
、第210 條、第339 條第1 項、第55條、第41條第1 項前段、第
74條第1 項第1 款、第219 條，刑法施行法第1 條之1 第1 項、
第2 項前段，判決如主文。
本案經檢察官王家春到庭執行職務。
中    華    民    國    98    年    6     月    29    日
                  刑事第十一庭  審判長法  官  陳鴻清
                                      法  官  朱嘉川
                                      法  官  劉安榕
以上正本證明與原本無異
如不服本判決，應於判決正本送達後10日內檢具理由提起上訴，
上訴於臺灣高等法院庭。
                                      書記官  江文彬
中    華    民    國    98    年    6     月    29    日
附錄本案論罪科刑法條全文：
刑法第210 條：
偽造、變造私文書，足以生損害於公眾或他人者，處五年以下有
期徒刑。
刑法第216 條：
行使第二百十條至第二百十五條之文書者，依偽造、變造文書或
登載不實事項或使登載不實事項之規定處斷。
刑法第339 條：
意圖為自己或第三人不法之所有，以詐術使人將本人或第三人之
物交付者，處五年以下有期徒刑、拘役或科或併科一千元以下罰
金。
以前項方法得財產上不法之利益或使第三人得之者，亦同。


司法院資訊處製作；財團法人民間司法改革基金會備份。
